臺灣高等法院臺中分院民事裁定　　　　　 100年度抗字第69號
抗　告　人　游蕙霞
代　理　人　游祥派
抗告人因債權人彰化縣政府與債務人張永松等人間清償借款強制
執行事件，對於中華民國100年1月6日臺灣臺中地方法院100年度
執事聲字第6號所為裁定提起抗告，本院裁定如下：
    主  文
抗告駁回。
抗告程序費用由抗告人負擔。
    理  由
一、按土地法第34條之1第4項固規定：共有人出賣其應有部分時
    ，他共有人得以同一價格共同或單獨承購。如優先購買權人
    知有共有人出賣其應有部分之事實而不儘速表示願意承買，
    其優先購買權，依本院所持之見解，固僅有債權之效力，惟
    共有人與原承買人間所訂買賣契約，究係處於不確定之狀態
    。故本條所定之優先購買權，仍宜參照土地法第104條第2項
    之規定，解為於接到出賣通知後10日內不表示者，視為放棄
    （最高法院80年度台上字第2198號判決參照）。
二、原裁定意旨略以：本件抗告人即應買人異議主要爭執在共有
    人是否在10日期間內表示優先承買？且其應買之標的是否正
    確？而該二共有人應買時間確在原法院通知後10內為之，有
    原司法事務官之處分敘述甚明，並有相關送達證明、應買陳
    狀等在卷可按，應無問題；至該等共有人應買之標的是否正
    確，自應探求當事人真意，不能以該共有人不知如何填寫例
    稿而認其應買有誤，依該等共有人具狀陳述內容以觀，確可
    推認係對系爭建物之應有部分表示優先承買，亦經原司法事
    務官之前述處分中詳為敘述，本件原司法事務官之處分並無
    不當，異議為無理由，應予駁回等語。
三、抗告人異議及抗告意旨略以：本件法院拍賣公告業已於民國
    （下同）99年9月16日送達共有人等，並於同年10月5日拍定
    ，惟本件共有人卻遲至同年11月10日及16日始具狀行使優先
    承買權，應係逾期行使權利；又本件共有人優先承買部分應
    僅建物部分，卻在承買聲明中載明「土地全部」、「建物全
    部」、或「土地持份十萬分之 16667」，其承買標的為不適
    格，承買無效，而原司法事務官仍准其優先承買，抗告人向
    原法院聲明異議，亦未獲適法公正之裁定。爰請求廢棄原裁
    定，另為妥適之裁定云云。
四、經查：本件99年10月5 日進行第一次拍賣程序時，因認拍賣
    條件應予調整而當場宣布停止拍賣，嗣應買人即本件抗告人
    當場異議，原法院認其異議有理由，故於99年10月7 日發函
    撤銷上開停止拍賣程序，宣告系爭建物由抗告人得標，並待
    上開99年10月7 日函所為處分無人異議確定後，原法院嗣以
    99年11月9 日中院彥民執99司執秋字第21632 號函通知系爭
    建物各共有人於文到10日內表示是否就系爭建物行使優先承
    買權。又共有人張碧娥、張秋華於99年11月10日收受收受上
    開函文後，已分別於99年11月10日、同年月16日具狀表示行
    使優先承買權，有上開原法院函、送達證書2 紙、共有人之
    民事聲請優先承買狀2 份在卷可稽。又原法院上開函文已明
    確表示共有人得優先承買者為系爭建物，而本件共有人張秋
    華所提之聲請優先承買狀，雖僅係於例稿上之不動產標示欄
    位填寫土地之地號，惟參諸共有人張秋華係就原法院上開函
    文所為回覆，其可行使優先承買權者，僅系爭建物；又共有
    人張碧娥所提之民事聲明優先承買狀，係於制式例稿上不動
    產標示欄位填入地號，另塗去土地二字、地目、面積、持份
    之欄位，並另行填寫門牌號碼。是本件共有人張秋華、張碧
    娥均係就系爭建物行使優先承買權，足堪認定。況原法院於
    99年12月8 日核發執行命令，命共有人張碧娥、張秋華繳納
    尾款時，渠等即於7 日內即99年12月13日繳足尾款且無異議
    ，益證渠等行使優先承買權之標的為系爭建物無誤。揆諸首
    揭實務見解，共有人張碧娥、張秋華既於收受執行法院通知
    後10日內具狀聲明行使優先承買權，自無逾期行使優先承買
    權之情事。原法院以本件共有人於法定期間內具狀優先承買
    ，且具狀陳述內容，確可推認係對系爭建物之應有部分表示
    優先承買，認本件原司法事務官之處分並無不當，異議為無
    理由，駁回抗告人之聲明異議，於法並無違誤。抗告意旨指
    摘原裁定不當，求為廢棄，為無理由，應予駁回。
五、據上論結，本件抗告為無理由，依強制執行法第 30條之1、
    民事訴訟法第449條第1項、第95條、第78條，裁定如主文。
中    華    民    國   100    年    2     月    18    日
                民事第三庭    審判長法  官  陳照德
                                    法  官  朱  樑
                                    法  官  曾謀貴
以上正本係照原本作成。
再為抗告應以適用法規顯有錯誤為理由。
如提起再抗告者應於裁定送達後10日內向本院提出抗告理由狀（
須按照他造人數附具繕本）並繳納抗告裁判費新臺幣1,000元，
同時委任律師或具有律師資格之關係人為代理人。
                                    書記官  陳慈傳
中    華    民    國   100    年    2     月    21    日
                                                      Ｓ